【裁判字號】    98,訴緝,301
【裁判日期】    981113
【裁判案由】    毒品危害防制條例
【裁判全文】
臺灣板橋地方法院刑事判決             98年度訴緝字第301號
公  訴  人  臺灣板橋地方法院檢察署檢察官
被      告  甲○○
上列被告因違反毒品危害防治條例等案件，經檢察官提起公訴（
97年度毒偵字第9260號），被告於本院準備程序進行中，就被訴
犯罪事實為有罪之陳述，本院告知簡式審判程序之旨，並聽取其
與公訴人之意見後，經本院合議庭裁定由受命法官獨任行簡式審
判程序審理後，判決如下：
    主  文
甲○○施用第一級毒品，累犯，處有期徒刑拾月；又施用第二級
毒品，累犯，處有期徒刑伍月。應執行有期徒刑壹年。
    事  實
一、甲○○前於民國91年間因施用毒品案件，經臺灣基隆地方法
    院（下稱基隆地院）以91年度毒聲字第972 號刑事裁定送勒
    戒處所觀察、勒戒，認無繼續施用毒品之傾向而於92年1 月
    29日執行完畢出所，並經臺灣基隆地方法院檢察署（下稱基
    隆地檢署）檢察官以91年度毒偵字第704 、1211號為不起訴
    處分確定。復因恐嚇案件，經基隆地院以91年度訴字第348
    號刑事判決處有期徒刑1 年2 月，上訴後，由臺灣高等法院
    以92年度上訴字第1711號刑事判決駁回上訴確定；及因妨礙
    自由案件，經臺灣士林地方法院（下稱士林地院）以93年度
    簡字第47號刑事判決處有期徒刑3 月、4 月，並定應執行有
    期徒刑6 月，且得易科罰金確定；及因偽造文書案件，經士
    林地院以92年度訴字第670 號刑事判決處有期徒刑6 月，且
    得易科罰金確定；嗣上開四罪刑經士林地院以93年度聲字第
    913 號刑事裁定定應執行有期徒刑2 年2 月確定；另因施用
    毒品案件，經士林地院以94年度訴字第204 號刑事判決處有
    期徒刑10月、3 月，並定應執行有期徒刑1 年確定；及因偽
    造文書案件，經基隆地院以94年度基簡字第154 號刑事簡易
    判決處有期徒刑2 月，且得易科罰金確定；嗣上開三罪刑經
    士林地院以95年度聲字第1151號刑事裁定定應執行有期徒刑
    1 年1 月確定；迨其入監接續執行前開七罪刑而於96年2 月
    13 日 因縮短刑期假釋出監，假釋期間付保護管束，且於96
    年6 月14日保護管束期滿，假釋未經撤銷，未執行之刑，以
    已執行完畢論。再於97年間因施用毒品案件，經士林地院以
    97年度訴字第264 號刑事判決處有期徒刑10月確定（現在監
    執行中）。
二、詎其仍不知悔改，猶於觀察、勒戒執行完畢釋放出所後5 年
    內已因再犯施用毒品被追訴處罰後，竟分別基於施用第一級
    毒品海洛因及施用第二級毒品甲基安非他命（起訴書誤載為
    「安非他命」，茲予更正）之犯意，於97年10月10日為警採
    集其尿液時往前回溯26小時、96小時內之某時許（惟應扣除
    為警查獲後至採尿時止其人身自由受拘束期間），在其位於
    臺北市南港區○○○路○ 段221 號居所（起訴書誤載為「在
    不詳地點」），分別以將海洛因稀釋後置入注射針筒注射靜
    脈之方式，施用海洛因1 次，及以將甲基安非他命置入玻璃
    球吸食器燒煙之方式，施用甲基安非他命1 次；嗣於同年月
    10日下午1 時許，在臺北縣永和市○○街75巷10弄41號4 樓
    因另案遭本院發布通緝而為警緝獲到案，且經警採集其尿液
    送驗，結果呈海洛因代謝物之嗎啡及甲基安非他命陽性反應
    ，始查悉上情。
三、案經臺北市政府警察局南港分局報告臺灣板橋地方法院檢察
    署檢察官偵查起訴。
    理  由
壹、程序方面：本件被告甲○○所犯係死刑、無期徒刑、最輕本
    刑3 年以上有期徒刑以外之罪，其於準備程序就前揭被訴事
    實為有罪之陳述，經法官告知簡式審判程序之旨，並聽取其
    與公訴人之意見後，本院認無不得或不宜改依簡式審判程序
    進行之處，爰依刑事訴訟法第273 條之1 第1 項、第284 條
    之1 之規定，由本院合議庭裁定本件由受命法官獨任行簡式
    審判程序，合先敘明。
貳、實體方面：
一、上開事實，業經被告甲○○於本院訊問時坦承不諱，且被告
    於上開時、地經警採集之尿液經送驗，結果呈海洛因代謝物
    之嗎啡及甲基安非他命陽性反應乙節，此有台灣尖端先進生
    技醫藥股份有限公司報告日期2008/10/22之濫用藥物檢驗報
    告、臺北市政府警察局偵辦毒品案件尿液檢體委驗單各1 紙
    （詳見偵查卷第9 至10頁）在卷可參。按海洛因經注射或吸
    入人體後，約80% 於24小時內自尿中排出，且尿液中能否驗
    出嗎啡陽性反應與其投與量、投與途徑、採尿時間、個人體
    質及檢測方法之靈敏度有關，國外曾有文獻報導注射6 毫克
    之海洛因鹽酸鹽，其代謝物嗎啡之平均可檢出時限約為26小
    時；另甲基安非他命經口服投與後約70% 於24小時內自尿中
    排出，約90% 於96小時內自尿中排出，由於甲基安非他命成
    分之檢出與其投與方式、投與量、個人體質、採尿時間與檢
    測儀器之精密度等諸多因素有關，因此僅憑尿液中呈安非他
    命陽性反應，並無法確實推算吸食時間距採集時間之長短，
    惟依上述資料推斷，最長可能不會超過4 日等情，業經行政
    院衛生署藥物食品檢驗局於81年9 月8 日以藥檢壹字第8114
    885 號、81年2 月8 日（81）藥檢壹字第001156號函示明確
    ，則被告上開時間所採集之尿液送驗結果既有海洛因代謝物
    之嗎啡及甲基安非他命之陽性反應，顯見被告在經警採尿時
    往前回溯26、96小時內之某時（惟應扣除為警查獲後至採尿
    時止人身自由受拘束期間），確有施用第一級毒品海洛因及
    第二級毒品甲基安非他命之犯行至明。足見被告之自白核與
    事實相符，足堪採信。是上開事實，洵堪認定。故本件事證
    已臻明確，被告犯行皆堪認定，應予依法論科。
二、論罪科刑部分：
(一)、按施用毒品經觀察、勒戒或強制戒治執行完畢釋放後，5 年
    後再施用毒品，應適用毒品危害防制條例第20條第1 、2 項
    之規定，同條例第20條第3 項定有明文。又按於92年7 月9
    日新修正之毒品危害防制條例刪除二犯及三犯之規定，一改
    修法前繁雜之處遇程序，僅將施用毒品者簡化區分為初犯、
    再犯，並認施用毒品者係屬病患性犯人，以觀察、勒戒戒除
    其身癮，並以強制戒治去除其心癮。經觀察、勒戒或強制戒
    治執行完畢釋放後，若係5 年後再犯該條例第10條施用毒品
    罪者，與同條例第20條第1 項、第2 項關於「初犯」之處理
    方式相同，檢察官應先聲請法院裁定令被告入勒戒處所觀察
    、勒戒，並視有無繼續施用毒品傾向，決定應予釋放、為不
    起訴之處分，或應聲請法院裁定令入勒戒處所強制戒治；若
    係5 年內「再犯」同條例第10條施用毒品罪者，依同條例第
    23條第2 項規定，檢察官則應依法追訴。觀諸該條例第20條
    第3 項之修正理由：「觀察、勒戒或強制戒治5 年後再犯者
    ，顯見前所實施之觀察、勒戒或強制戒治已足以遮斷其施用
    毒品之癮，為期自新及協助其戒除毒癮，對此5 年後再犯者
    ，爰明定仍適用初犯之規定，先經觀察、勒戒、強制戒治之
    程序。」及同條例第23條第2 項之修正理由：「為配合簡化
    施用毒品犯之刑事處遇程序，並鑑於經觀察、勒戒或強制戒
    治執行完畢釋放後5 年內再犯者，其再犯率甚高，原據以實
    施之觀察、勒戒及強制戒治既已無法收其實效，自應施以刑
    事處遇。」顯然如施用毒品者係前經觀察、勒戒或強制戒治
    等治療程序執行完畢5 年後，始再施用毒品之「初犯」，因
    前所執行之觀察、勒戒或強制戒治已足收戒除毒癮之效，自
    應重新執行觀察、勒戒或強制戒治等治療程序，並於治療程
    序執行完畢後，由檢察官為不起訴處分，毋庸對之追訴處罰
    ；反之，在「再犯」之情形，因其先前所為治療程序顯未能
    收戒斷毒癮之效，且考量施用毒品者之再犯率偏高，乃簡化
    其刑事處遇程序，而逕予追訴處罰，不再施以治療程序。參
    酌上開立法理由，修正毒品危害防制條例就施用毒品者，祇
    於「初犯及5 年後再犯」二種情形，有其追訴條件之限制，
    即須於初犯經觀察、勒戒或強制戒治釋放後，5 年內均無施
    用毒品之行為，始能認其前所實施之觀察、勒戒或強制戒治
    已足遮斷毒癮，而得於5 年後再犯時，再予適用初犯之規定
    ，重行觀察、勒戒等程序。倘5 年內已經再犯，被依法追訴
    處罰，縱其第三次（或第三次以上）施用毒品之時間在初犯
    釋放5 年以後，即與「5 年後再犯」之情形有別，且因已於
    「5 年內再犯」，顯見其再犯率甚高，原實施觀察、勒戒或
    強制戒治，已無法收其實效，而無5 年戒斷期之存在，自無
    再經觀察、勒戒或強制戒治之必要，應由檢察官逕行起訴，
    始符新法修正之本旨，最高法院95年度臺上字第1071號、95
    年度臺非字第59號判決意旨可資參照。經查，被告前於91年
    間因施用毒品案件，經基隆地院以91年度毒聲字第972 號刑
    事裁定送勒戒處所觀察、勒戒，認無繼續施用毒品之傾向而
    於92年1 月29日執行完畢出所，並經基隆地檢署檢察官以91
    年度毒偵字第704 、1211號為不起訴處分確定；又於94年間
    因施用毒品案件，經士林地院以94年度訴字第204 號刑事判
    決處有期徒刑10月、3 月，並定應執行有期徒刑1 年確定；
    再於97年間因施用毒品案件，經士林地院以97年度訴字第26
    4 號刑事判決處有期徒刑10月確定等情，此有臺灣高等法院
    被告前案紀錄表1 份在卷可證，是其於前開觀察、勒戒執行
    完畢釋放出所後5 年以內已再犯施用毒品被依法追訴處罰如
    上所述，則揆諸前揭判決意旨，本件檢察官起訴被告施用第
    一級毒品、第二級毒品，符合上開規定，合先敘明。
(二)、又按海洛因、甲基安非他命依毒品危害防制條例第2 條第2
    項第1 、2 款規定，分別係第一級、第二級毒品，故核被告
    所為，係犯毒品危害防制條例第10條第1 項之施用第一級毒
    品罪，及同條第2 項之施用第2 級毒品罪。又被告持有海洛
    因、甲基安非他命均係供己施用，則其持有之低度行為，為
    施用毒品之高度行為所吸收，均不另論罪。被告所犯施用第
    一、二級毒品二罪，犯意各別，行為互殊，應予分論併罰。
    再查，被告因恐嚇案件，經基隆地院以91年度訴字第348 號
    刑事判決處有期徒刑1 年2 月，上訴後，由臺灣高等法院以
    92年度上訴字第1711號刑事判決駁回上訴確定；及因妨礙自
    由案件，經士林地院以93年度簡字第47號刑事判決處有期徒
    刑3 月、4 月，並定應執行有期徒刑6 月，且得易科罰金確
    定；及因偽造文書案件，經士林地院以92年度訴字第670 號
    刑事判決處有期徒刑6 月，且得易科罰金確定；嗣上開四罪
    刑經士林地院以93年度聲字第913 號刑事裁定定應執行有期
    徒刑2 年2 月確定；另因施用毒品案件，經士林地院以94年
    度訴字第204 號刑事判決處有期徒刑10月、3 月，並定應執
    行有期徒刑1 年確定；及因偽造文書案件，經基隆地院以94
    年度基簡字第154 號刑事簡易判決處有期徒刑2 月，且得易
    科罰金確定；嗣上開三罪刑經士林地院以95年度聲字第1151
    號刑事裁定定應執行有期徒刑1 年1 月確定；迨其入監接續
    執行前開七罪刑而於96年2 月13日因縮短刑期假釋出監，假
    釋期間付保護管束，且於96年6 月14日保護管束期滿，假釋
    未經撤銷，未執行之刑，以已執行完畢論在案，此有前開前
    案紀錄表可證，是其於受徒刑執行完畢後，5 年以內故意再
    犯有期徒刑以上之上開二罪，均為累犯，皆應依刑法第47條
    第1 項之規定，各加重其刑。
(三)、爰審酌被告有前開科刑記錄，已如前述，是其素行不佳，且
    有多次施用毒品之前科，仍不知悔改，故態復萌，再次施用
    毒品，無視於毒品對於自身健康之戕害及國家對於杜絕毒品
    犯罪之禁令，惟審酌施用毒品者均具有相當程度之生理成癮
    性與心理依賴性，戒除非易，且犯罪心態與一般刑事犯罪之
    本質不同，非難性較低，且被告犯後尚能坦承犯行，態度尚
    佳等一切情狀，分別量處如主文所示之刑，並應執行之刑，
    以示懲戒。
據上論斷，應依刑事訴訟法第273 條之1 第1 項、第299 條第1
項前段，毒品危害防制條例第10條第1 項、第2 項，刑法第11條
前段、第47條第1 項、第51條第5 款，判決如主文。
本案經檢察官黃致中到庭執行職務
中    華    民    國    98    年    11    月    13    日
                  刑事第十四庭  法  官  饒金鳳
以上正本證明與原本無異。
如不服本判決，應於判決送達後10日內，向本院提出上訴書狀，
且上訴書狀應敘述具體理由，而上訴書狀未敘述上訴理由者，應
於上訴期間（即自收受判決書之翌日起算10日）屆滿後20日內補
提理由書。
                                書記官  王春森
中    華    民    國    98    年    11    月    13    日
附錄本案論罪科刑法條全文：
毒品危害防制條例第10條：
施用第一級毒品者，處6 月以上5 年以下有期徒刑。
施用第二級毒品者，處3 年以下有期徒刑。


司法院資訊處製作；財團法人民間司法改革基金會備份。
